【裁判字號】    97,易,418
【裁判日期】    970924
【裁判案由】    詐欺
【裁判全文】
臺灣宜蘭地方法院刑事判決               97年度易字第418號
公  訴  人  臺灣宜蘭地方法院檢察署檢察官
被      告  甲○○
                    （現另案在臺灣宜蘭監獄執行中)
上列被告因詐欺案件，經檢察官提起公訴（97年度偵字第2585號）
，被告就被訴之事實為有罪之陳述，經告以簡式審判程序之旨，
並聽取被告之意見後，本院合議庭裁定由受命法官獨任行簡式審
判程序判決如下：
    主  文
甲○○犯詐欺取財罪，累犯，處有期徒刑柒月。
    犯 罪 事 實
一、鄧麗蘭因輕度智能不足、失眠症及安眠藥依賴，對自己的錯
    誤或偏差行為無法有適切的覺知或修正能力，因而影響其對
    現實判斷、後果預測及邏輯推理能力，加上性格即有草率及
    衝動傾向，致其辨識行為違法或依其辨識而行為之能力有顯
    著減低現象。且前曾犯竊盜、詐欺、搶奪等前科，其最近於
    民國94年間經臺灣高等法院以93年度上訴字第2439號判處有
    期徒刑8月確定；又因搶奪案件，經臺灣宜蘭地方法院以94
    年度訴字第60號判決處有期徒刑4月確定；再因詐欺案件，
    經臺灣宜蘭地方法院以94年度易字第199號判決處有期徒刑7
    月確定，於95年5月24日縮短刑期假釋出監，95年7月10日假
    釋期滿徒刑執行完畢。詎仍不知悛悔，意圖為自己不法之所
    有，於民國97年7月5日上午10時29分許，至宜蘭縣礁溪鄉○
    ○村○○路○段142號7─11便利商店，向該店店員乙○○購
    買白長壽及七星香菸各1包，隨後鄧麗蘭支付新臺幣（下同
    ）1,000元予乙○○，乙○○找900元予鄧麗蘭時，鄧麗蘭又
    佯向乙○○詢問櫃台後方之洋酒價格多少，待乙○○轉身查
    看標價時，鄧麗蘭趁機將其中500元放入自己的口袋中，再
    向乙○○佯稱少找500 元，致使乙○○陷於錯誤，再支付
    500元給鄧麗蘭。案經乙○○查覺有異而查看櫃台之監視畫
    面後，立即報警查獲。
二、案經宜蘭縣政府警察局礁溪分局報請台灣宜蘭地方法院檢察
    署檢察官偵查起訴。
    理  由
一、上開犯罪事實業據被告甲○○於警訊、偵查中及本院審理時
    坦承不諱，核與證人乙○○、丙○○（超商負責人）分別於
    警詢證述之情節相符，復有丙○○之贓物認領保管單1紙在
    卷可查。事證明確，被告犯行應堪認定。
二、核被告所為，係犯刑法第339條第1項詐欺取財罪。被告前曾
    犯竊盜、詐欺、搶奪等前科，其最近於94年間經臺灣高等法
    院以93年度上訴字第2439號判處有期徒刑8月確定；又因搶
    奪案件，經臺灣宜蘭地方法院以94年度訴字第60 號判決處
    有期徒刑4月確定；再因詐欺案件，經臺灣宜蘭地方法院以
    94年度易字第199號判決處有期徒刑7月確定，於95 年5月24
    日縮短刑期假釋出監，95年7月10日假釋期滿徒刑執行完畢
    ，有台灣高等法院被告前案紀錄表在卷可查，其於執行完畢
    後5年內故意再犯本件有期徒刑以上之罪，為累犯，應依刑
    法第47條第1項規定加重其刑。惟被告經本院送財團法人靈
    醫會羅東聖母醫院鑑定結果，認被告「因輕度智能不足、失
    眠症及安眠藥依賴，對自己的錯誤或偏差行為無法有適切的
    覺知或修正能力，因而影響其對現實判斷、後果預測及邏輯
    推理能力。加上性格即有草率及衝動傾向，致不斷出現重複
    性詐欺之偏差行為。判斷其於犯案之時，因智能不足及一時
    衝動，致其辨識行為違法或依其辨識而行為之能力有顯著減
    低現象」，有該院97年4月8日天羅聖民字第322號函附之精
    神鑑定報告書1份在卷為憑，堪認被告行為時因心智缺陷致
    其辨識行為違法或依其辨識而行為之能力有顯著減低，應依
    刑法第19條第2項之規定，減輕其刑，並與前揭累犯加重部
    分先加後減之。爰審酌被告智識程度尚低，犯罪所得不多，
    並於本院審理時已坦承犯行，然被告自88年間起，即多次犯
    詐欺罪，經判處罪刑確定，有台灣高等法院被告前案紀錄表
    在卷可參，竟仍不知悔改，再為本件詐欺犯行，且依羅東聖
    母醫院之鑑定報告，被告雖因智能不足而致其辨識行為違法
    或依其辨識而行為之能力有顯著減低現象，惟被告個性有草
    率及衝動傾向，而一再為詐欺犯行，業經多次判決仍再度犯
    案，顯見並未悔改犯行等一切情狀，量處如主文所示之刑。
    起訴書以被告前犯相類方式之案件十數次，履經法院判處有
    期徒數月，經執行後仍不知悔改，顯有犯罪之習慣，爰請求
    將被告宣付強制工作等語，惟本院查被告係因前揭精神疾病
    ，致行為時因心智缺陷致其辨識行為違法或依其辨識而行為
    之能力有顯著減低，，而為此犯行，已見前述，被告之行為
    ，要非一般犯罪者具犯罪習慣所可比擬，且導致被告前揭多
    次犯行之原因，衡情亦非宣告強制工作所可矯正，本院爰不
    依檢察官之請求將被告宣告強制工作，並予敘明。
據上論斷，應依刑事訴訟法第299條第1項前段、第273條之1第1
項，刑法第339條第1項、第47條第1項、第19條第2項，判決如主
文。
本案經檢察官劉憲英到庭執行職務
中    華    民    國    97    年    9     月    24    日
                  刑事第四庭法  官  黃永勝
以上正本證明與原本無異。
如不服本判決應於收受本判決後10日內向本院提出上訴書狀，並
應敘述具體理由。若未敘述理由者，應於上訴期間屆滿後20日內
向本院補提理由書狀(均須按他造當事人之人數附繕本)。
                            書記官  陳淑宜
中    華    民    國    97    年    9     月    24    日
附錄法條
刑法第339條第1項
意圖為自己或第三人不法之所有，以詐術使人將本人或第三人之
物交付者，處5年以下有期徒刑、拘役或科或併科1千元以下罰金
。


司法院資訊處製作；財團法人民間司法改革基金會備份。
